【裁判字號】    98,司財管,24
【裁判日期】    981105
【裁判案由】    選任遺產管理人
【裁判全文】
臺灣士林地方法院民事裁定
                                    98年度司財管字第24號
聲  請  人  財政部臺北市國稅局
法定代理人  丙○○
上列聲請人聲請選任被繼承人乙○○遺產管理人事件，本院裁定
如下：
    主  文
選任甲○○（男，民國○○年○ 月○ 日生，身分證統一編號：Ｚ000
000000號，住臺北市○○區○○路3 段90號地下室）為被繼承人
乙○○之遺產管理人。
准對被繼承人乙○○（男，民國○○年○ 月○ 日生，身分證統一編
號：Ｚ000000000號，生前住臺北市○○區○○路3 段90號地下室
，已於民國94年10月10日死亡）之大陸地區以外之繼承人為承認
繼承之公示催告。
被繼承人乙○○之大陸地區以外之繼承人，應自前項公示催告最
後登載新聞紙之日起壹年貳月內承認繼承。上述期限屆滿，無繼
承人承認繼承時，被繼承人乙○○之遺產，於清償債權並交付遺
贈物後，如有賸餘即歸屬國庫。
程序費用由被繼承人乙○○之遺產負擔。
    理  由
一、按繼承開始時，繼承人之有無不明，而無親屬會議或親屬會
    議未於1 個月內選定遺產管理人者，利害關係人得聲請法院
    選任遺產管理人，並由法院依公示催告程序，定6 個月以上
    之期限，公告繼承人，命其於期限內承認繼承，民法第1177
    條、第1178條第1 項、第2 項定有明文。
二、本件聲請意旨略以：被繼承人乙○○（男，民國○○年○ 月○
    日生，身分證統一編號：Ｚ000000000號）於民國94年10月10
    日死亡，其欠繳94年度綜合所得稅新臺幣（下同）8,335 元
    ，因按戶政機關登記戶籍資料查得合於民法第1138條規定之
    各順序繼承人均拋棄其繼承權，並報准法院核備在案，致聲
    請人之稅捐債權無法求償，聲請人因具有法律上之利害關係
    。今為保障徵起稅捐，爰依民法1176條第6 項規定準用1178
    條第2 項之規定具狀聲請選任被繼承人林明賢之遺產管理人
    ，並提出被繼承人除戶資料查詢清單、繼承系統表、臺灣士
    林地方法院家事庭98年2 月26日士院木家真94 年度繼字第
    1153 號函等件為證。
三、經查，被繼承人乙○○確於94年10月10日死亡，其繼承人均
    已拋棄繼承，且被繼承人乙○○之親屬亦未依上開期限選定
    遺產管理人，此業據聲請人提出本院拋棄繼承准予備查函影
    本為證，並經本院依職權調閱94年度繼字第1117號及第1153
    號拋棄繼承全案卷核閱無訛，堪信聲請人之主張為真實。又
    聲請人既為綜合所得稅之徵收機關，自屬法律上之利害關係
    人，其聲請指定遺產管理人，即屬有據。本院審酌甲○○為
    被繼承人乙○○之胞兄，雖已拋棄繼承被繼承人乙○○之遺
    產，然其同意擔任被繼承人乙○○之遺產管理人（見本院98
    年10月26日非訟事件筆錄），且其並非無智識能力之人，應
    能勝任遺產管理人之職務，爰選任甲○○為被繼承人乙○○
    之遺產管理人，並依法為承認繼承之公示催告。
四、爰依非訟事件法第157條，裁定如主文所示。
中    華    民    國    98    年    11    月    5     日
                  家事庭司法事務官
以上正本係照原本作成。
如不服本裁定，應於送達後十日之不變期間內，以書狀向本院司
法事務官提出異議。
中    華    民    國    98    年    11    月    5     日
                        書  記  官  劉雅萍


司法院資訊處製作；財團法人民間司法改革基金會備份。
